臺灣板橋地方法院交通事件裁定　　　 100年度交聲字第2542號
原處分機關　交通部公路總局臺北區監理所蘆洲監理站
異　議　人
即受處分人　陳杏芬
上列異議人因違反道路交通管理處罰條例事件，對於交通部公路
總局臺北區監理所蘆洲監理站於民國99年12月3 日以北監蘆字第
裁46-C00000000號所為之裁決處分（原舉發案號：臺北縣政府警
察局99年6 月24日北縣警交大字第C00000000 號），聲明異議，
本院裁定如下：
    主  文
異議駁回。
    理  由
一、按受處分人不服道路交通管理處罰條例第八條主管機關所為
    之處罰，得於接到裁決書之翌日起二十日內，向管轄地方法
    院聲明異議，同條例第87條第1 項定有明文。次按法院認聲
    明異議不合法律上之程式或其異議權已經喪失者，應以裁定
    駁回之，但其不合法律上之程式可補正者，應先定期命為補
    正，逾期不補正者，即予駁回，道路交通事件處理辦法第17
    條亦有規定；又此係交通異議事件之程序規定，且為聲明異
    議之合法要件，受處分人之聲明異議自須合於此項程序規定
    ，法院始得受理為實體之審查。再按處理違反道路交通管理
    事件，有關文書送達之程序，依行政程序法之規定，違反道
    路交通管理事件統一裁罰基準及處理細則第5 條定有明文。
    另按送達，於應受送達人之住居所、事務所或營業所為之；
    於應送達處所不獲會晤應受送達人時，得將文書付與有辨別
    事理能力之同居人、受僱人或應送達處所之接收郵件人員；
    應受送達人或其同居人、受僱人、接收郵件人員無正當理由
    拒絕收領文書時，得將文書留置於應送達處所，以為送達；
    送達，不能依前2 條規定為之者，得將文書寄存送達地之地
    方自治或警察機關，並作送達通知書2 份，1 份黏貼於應受
    送達人住居所、事務所、營業所或其就業處所門首，另1 份
    交由鄰居轉交或置於該送達處所信箱或其他適當位置，以為
    送達；前項情形，由郵政機關為送達者，得將文書寄存於送
    達地之郵政機關，行政程序法第72條第1 項前段、第73條第
    1 項、第3 項、第74條第1 項、第2 項分別定有明文。末按
    行政機關依行政程序法而為文書之送達，專依該法律之規定
    ，且該法並無準用民事訴訟法或刑事訴訟法關於寄存送達自
    寄存之日起10日生效之規定，是文書合法寄存送達後，當自
    寄存之日起即時生效，並非於寄存之日起算10日生效，或自
    受送達人實際領取文書之日起生效（大法官會議釋字第667
    號解釋意旨、臺灣高等法院暨所屬法院97年度法律座談會刑
    事類提案第42、43號參照）。
二、經查：本件原處分機關於民國（下同）99年12月3 日以北監
    蘆字第裁46-C00000000號所為違反道路交通管理事件裁決書
    ，其送達程序係以異議人即受處分人陳杏芬之住所地址臺北
    縣三重市（現改制為新北市三重區○○○○路2 段5 巷5 號
    4 樓為應送達處所，而郵政機關送達於上址時，因未獲會晤
    應受送達即異議人本人，亦無受領文書之同居人、受僱人或
    應送達處所接收郵件人員，乃於99年12月8 日將上開裁決書
    寄存在三重溪尾街郵局，並作成送達通知書二份，一份黏貼
    於應受送達人門首，另一份置於該受送達處所信箱或適當位
    置，以為送達等節，有本件裁決書及送達證書影本各1 份附
    卷可稽；且上開異議人住所確為異議人自94年間起迄今所設
    戶籍住所地址，亦有本件聲明異議狀所載地址及異議人之個
    人戶籍查詢結果資料在卷可查；從而，本件郵務機關將裁決
    書送達於異議人住所時，因未獲會晤應受送達即異議人本人
    ，亦無受領文書之同居人、受僱人或應送達處所接收郵件人
    員，而於99年12月8 日將該裁決書寄存在三重溪尾街郵局時
    ，依照上揭規定及說明，乃對異議人發生合法送達之效力，
    異議人如有不服，其異議期間應自送達翌日即99年12月9 日
    起算，扣除因異議人設址於新北市三重區之在途期間2 日後
    ，應於99年12月30日（非假日）屆滿。茲異議人遲至100 年
    7 月19日始具狀向原處分機關聲明異議，有其聲明異議狀暨
    首頁所蓋之原處分機關收件章戳足憑，顯見本件異議人聲明
    異議，已逾法定之異議期間。
三、綜上所述，本件異議人聲明異議，已逾法定異議期間，其提
    起異議之程式於法不合，且無從補正，揆諸上揭規定，應予
    駁回。
四、末異議人提起本件異議，雖以「家庭經濟困難」、「中低收
    入單親兒少扶助戶」、「本人有重大傷病」、「本人遭逢失
    業」等事由，主張應降低罰鍰金額云云，惟本件聲明異議並
    不合法，已如上述，且原處分機關係依道路交通管理處罰條
    例暨違反道路交通管理事件統一裁罰基準表所定之罰鍰金額
    對異議人裁罰，並無何等違法之情形，況同條例及基準表亦
    未賦予原處分機關得依受處分人個別情況酌量降低罰鍰金額
    之裁量權限，自難以異議人所主張之個別事由遽認原裁罰金
    額有何不當之情形，異議人此部分所陳，尚非可採，異議人
    倘確有「家庭經濟困難」、「本人有重大傷病」等客觀情況
    ，應另循社會救助系統尋求協助，方為正途，附此敘明。
據上論斷，應依道路交通管理處罰條例第87條第2 項，道路交通
事件處理辦法第17條前段，裁定如主文。
中    華    民    國  100     年    7     月    29    日
                    交通法庭  法  官  王屏夏
以上正本證明與原本無異。
如不服本裁定應於送達後5日內向本院提出抗告狀。
                               書記官  林進煌
中    華    民    國   100    年    7     月    29    日